【裁判字號】    92,上易,62
【裁判日期】    920724
【裁判案由】    傷害
【裁判全文】
臺灣高等法院高雄分院刑事判決          九十二年度上易字第六二號
    上  訴  人  臺灣高雄地方法院檢察署檢察官
    上  訴  人
    即  被  告  丁○○
    選任辯護人  李偉如
    上  訴  人
    即  被  告  乙○○
                甲○○
                丙○○
    右三人共同
    選任辯護人  陳清和
右上訴人等因被告傷害案件，不服臺灣高雄地方法院九十年度易字第三一八四號中華
民國九十一年十一月十九日第一審判決（起訴案號：臺灣高雄地方法院檢察署八十九
年度偵字第二七七四三號、二八三三二號），提起上訴，本院判決如左：
      主      文
原判決關於丁○○傷害部分及乙○○、甲○○、丙○○部分均撤銷。
丁○○傷害人之身體，處有期徒刑伍月，如易科罰金，以佰元折算壹日。扣案之柴
刀壹把沒收。
乙○○共同傷害人之身體，累犯，處有期徒刑陸月，如易科罰金，以佰元折算壹日
。
甲○○、丙○○共同傷害人之身體，各處有期徒刑伍月，如易科罰金，均以佰元折
算壹日。
      事      實
一、乙○○曾於民國八十二年間，因肅清煙毒條例案件，經原審判處有期徒刑三年，
    又經本院駁回上訴確定，於八十八年二月二十三日縮刑假釋期滿執行完畢，詎仍
    不知悔改，因懷疑其所承租之薑園內之生薑遭丁○○盜採，乃於八十九年十月十
    八日二時三十分許，與甲○○、丙○○一同前往丁○○位在高雄縣三民鄉○○村
    ○○段產業道路旁之工寮找丁○○理論，雙方發生爭吵，丁○○遂基於傷害之犯
    意，持其所有之柴刀一支（刀柄長十一公刀，刀刃長三十七公分，刀口稍鈍、生
    銹）砍向甲○○。而乙○○、洪福先、甲○○三人亦共同基於傷害之犯意聯絡，
    徒手或持木棍或以自丁○○手中搶來之柴刀，毆打、砍向丁○○。甲○○因而受
    有頭頂部裂傷一二×０‧五×０‧五公分及兩手拇指內側裂傷一×０‧二×０‧
    二公分之傷害，丁○○則受有左第一掌骨骨折、左右前臂腔室症候群、右尺骨骨
    折、右肱骨末端骨折、左髕骨骨折、左踝關節骨折、左下肢撕裂傷二×一公分及
    三×二公分、右下肢撕裂傷五×一‧五公分之傷害。嗣於案發後，洪榮昌自行開
    車離去就醫。乙○○以電話向六龜分局報案，經警方囑其將丁○○送往警局處理
    ，乙○○、丙○○於將丁○○載往警局途中，至高雄縣三民鄉民治派出所前為員
    警攔下處理，除先將丁○○送醫急救，並前往案發現場扣得丁○○所有供傷害犯
    罪所用之上開柴刀一把。
二、案經丁○○、甲○○訴由高雄縣警察局六龜分局報告台灣高雄地方法院檢察署檢
    察官偵查起訴。
      理      由
一、訊據上訴人即被告丁○○、乙○○、甲○○、丙○○固不諱言有因生薑之事而於
    前揭時地發生爭執之事實，惟均矢口否認有何傷害犯行，被告丁○○辯稱：並未
    持刀砍傷甲○○，不知甲○○之傷勢何來云云，被告乙○○、甲○○、丙○○則
    辯稱：丁○○之傷勢係於前往警局途中自行跳車所致云云。經查：被告四人如何
    發生衝突、互毆之事實，分據被告丁○○於警訊中供稱：扣案之柴刀原本掛在腰
    際，其遭乙○○勒住脖子，甲○○即拿起該把柴刀向其砍殺，丙○○亦在現場參
    一同對其毆打等語。被告乙○○於警訊中供稱：抵達丁○○工寮後，叫丁○○過
    來問話，丁○○手持柴刀奔向甲○○，朝甲○○頭部砍去，其向前抱住丁○○，
    勒住丁○○之脖子，甲○○握住刀刃部分搶刀，丙○○亦過來打丁○○之手，始
    搶得該把柴刀，其後，丁○○意圖逃跑，其與丙○○想將之帶往警局報案，便在
    後追趕，並以在途中拾得之木棍打到丁○○之小腿，而將丁○○載上貨車等語，
    被告甲○○於警訊中供稱：當天因乙○○表示丁○○所偷挖生薑，要叫丁○○過
    來問話，丁○○不願意過來反跑回工寮，其遂跟上去，結果遭丁○○持柴刀朝頭
    部砍傷，其乃上前與丁○○搶刀，用雙手抓住該把柴刀之刀刃部分，當時乙○○
    有勒住丁○○之脖子等語。被告丙○○於警訊及偵查中供稱：乙○○喊叫丁○○
    後，丁○○便取出柴刀朝甲○○身上砍，甲○○雙手握住刀刃，當時情況混亂，
    其乃隨手拿起一根棒子往丁○○手上打等語在卷。且有長庚紀念醫院、財團法人
    恩主公醫院診斷證明書、廣聖醫院驗傷診斷書各一份附卷為憑，又依上開診斷證
    明書上所載被告丁○○所受傷害為骨折、撕裂傷、左右前臂腔室症候群等，確實
    為徒手或以木棍、柴刀毆打所能造成之傷勢，而被告甲○○所受之傷害為頭頂部
    裂傷一二×０‧五×０‧五公分及兩手拇指內側裂傷一×０‧二×０‧二公分，
    亦屬遭刀刃砍及時所能造成之傷勢，從而應足認被告四人於警訊中所為之前開供
    稱與事實相符，自得採為認定被告等犯罪之證據。至於證人黃文吉於本院調查中
    雖證述：丁○○所受之傷勢，是自己跳車所導致云云，顯係事後迴護被告黃榮章
    等人之詞，自非可取。此外，復有柴刀一把扣案可資佐證。又扣案之柴刀其刀柄
    長十一公分，刀刃長三十七公分、刀口稍鈍，生銹等情，業據本院於九十二年七
    月二日當庭勘驗屬實，並製有勘驗筆錄在卷足證。又本件案發後，乙○○確曾以
    電話報案，經警囑其將丁○○送往警局處理等情，又據證人即高雄縣警察局六龜
    分局警員高文武於原審證述屬實。綜上所述，被告等所辯各情，無非卸責之詞，
    不足採信。本件事證明確，被告等之犯行，均堪認定。
二、核被告四人所為，均係犯刑法第二百七十七條第一項之傷害罪。被告乙○○、甲○○、丙○○三人就傷害被告丁○○之犯行，有犯意聯絡及行為分擔，均為共同
    正犯。查被告乙○○曾於八十二年間，因肅清煙毒條例案件，經原審判處有期徒
    刑三年，並經本院駁回上訴確定，於八十八年二月二十三日縮刑假釋期滿執行完
    畢之事實，有台灣高等法院被告全國前案紀錄表在卷可稽。其於執行完畢後，五
    年以內再犯本件有期徒刑以上之本罪，為累犯，應依刑法第四十七規定加重其刑
    。
三、原審予以被告論科，固非無見，惟查：(一)被告等四人係基於傷害之犯意相互毆鬥
    ，而被告丁○○所受之傷害最重，被告甲○○次之，被告乙○○、丙○○二人並
    無受傷，且被告乙○○係累犯，應依法加重其刑。而原審竟量處被告丁○○最重
    刑度有期徒刑六月，而對於累犯之被告乙○○僅量處有期徒刑五月，對被告甲○○、丙○○二人僅各量處有期徒刑四月，量刑之輕重顯然失當，自有未合。(二)被
    告乙○○於民國八十二年間，因肅清煙毒條例案件，因本院判處有期徒刑三年確
    定，並於八十八年二月二十三日縮刑假釋期滿執行完畢之事實，有台灣高等法院
    被告全國前案紀錄表在卷可稽。茲於執行完畢後，五年以內再犯本件有期徒刑以
    上之罪，為累犯，應依法加重其刑，已如前述，而原審對於被告乙○○係累犯所
    憑認定之依據，未於理由欄內予以說明，自屬理由不備。被告等四人之上訴意旨
    ，仍執前詞，否認犯罪，固均無足取。公訴人上訴意旨，執前開(一)之情詞，指摘
    原審此部分判決量刑失當，為有理由。及原審此部分判決有上述(二)之可議，自應
    由本院將原審此部分判決撤銷改判。爰審酌被告四人僅因細故即出手互毆，被告
    丁○○手持柴刀為傷害犯行，對他人之生命身體造成莫大危害，被告乙○○、甲○○、丙○○三人持木棍或以奪得之柴刀為傷害犯行，對他人造成之危害亦非輕
    ，被告丁○○所受傷勢最重，被告甲○○次之，被告乙○○、丙○○二人尚無受
    傷，及被告四人犯罪後均否認犯行，毫無悔意等一切情狀，分別量處如主文第二
    、三、四項所示之刑。並諭知如易科罰金，均以三百元折算一日。又被告等行為
    後，刑法第四十一條業於九十年一月十日修正公布，並於同年月十二日生效。依
    刑法第二條第一項前段之規定，自應依裁判時法即修正後刑法第四十一條第一項
    規定，諭知易科罰金之折算標準。至扣案之柴刀一把，係被告丁○○所有，業據
    被告丁○○陳明在卷，且為供被告丁○○傷害被告甲○○所用之工具，已如前述
    ，爰依刑法第三十八條第一項第二款規定宣告沒收。
四、被告丁○○被訴竊盜部分，業經原審判決無罪確定在案，本院不予論列，併此
    明。
據上論斷，應依刑事訴訟法第三百六十九條第一項前段、第三百六十四條、第二百九
十九條第一項前段、刑法第二十八條、第二百七十七條第一項、第四十七條、第二條
第一項前段，修正後第四十一條、第三十八條第一項第二款、罰金罰鍰提高標準條例
第一條前段、第二條，判決如主文。
本案經檢察官郭振昌到庭執行職務。
中    華    民    國     九十二     年       七       月     二十四     日
                              臺灣高等法院高雄分院刑事第三庭
                                  審判長法官  周賢銳
                                        法官  黃建榮
                                        法官  謝宏宗
右正本證明與原本無異。
不得上訴。
                                      書記官  賴梅琴
中    華    民    國     九十二     年       七       月    二十五      日
附錄：本判決論罪科刑法條：
刑法第二百七十七條第一項：
傷害人之身體或健康者，處三年以下有期徒刑，拘役或一千元以下罰金。
                                                                        Ｆ


司法院資訊處製作；財團法人民間司法改革基金會備份。
